【裁判字號】    98,簡上,246
【裁判日期】    981225
【裁判案由】    詐欺
【裁判全文】
臺灣新竹地方法院刑事判決             98年度簡上字第246號
上  訴  人
即  被  告  甲○○
                      樓
上列上訴人即被告因詐欺案件，不服本院新竹簡易庭98年度審竹
簡字第1082號，中華民國98年9 月30日第一審簡易判決（聲請簡
易判決處刑書案號：98年度偵字第5885號），提起上訴，本院判
決如下：
    主  文
上訴駁回。
甲○○緩刑貳年。
    事  實
一、甲○○依其智識程度，可預見提供銀行帳戶存摺、提款卡及
    密碼等供詐欺集團使用，可能因此供詐欺集團使用詐術使被
    害人將款項匯入後，再予提領使用；並預見可能因而幫助詐
    欺集團從事詐欺之不法犯罪，竟仍基於幫助詐欺集團詐欺之
    未必故意，見報紙刊登「誠徵司機」之廣告，而依報上所載
    電話與一名真實姓名年籍不詳之成年男子聯絡，明知該男子
    所述工作內容顯不合理，已足引起一般人之懷疑，甲○○竟
    仍依該男子之指示，於民國98年5 月21日前某日，在新竹火
    車站前，將其在臺灣銀行（下稱台銀）新竹分行所申辦帳號
    000000000000000 號帳戶之存摺、提款卡及密碼等物，交付
    與該男子。嗣該男子所屬詐欺集團之成員旋基於意圖為自己
    不法所有，於98年5 月21日晚上6 時許，冒用「MO MO 」網
    站人員名義，撥打電話向乙○○佯稱其於「MO MO 」網站購
    物之匯款誤設為分期付款，需依其指示至提款機操作解除分
    期付款扣繳，致乙○○陷於錯誤，於同日晚上8 時28分許，
    依指示前往雲林縣斗六市○○路斗六郵政總局操作自動櫃員
    機操作，將新臺幣（下同）20043 元轉入上開甲○○之帳戶
    內，嗣乙○○察覺有異，報警處理，始為警循線查知上情。
二、案經雲林縣警察局斗六分局報告臺灣新竹地方法院檢察署檢
    察官偵查聲請簡易判決處刑。
    理  由
壹、程序部分：
    按被告以外之人於審判外之言詞或書面陳述，除法律有規定
    者外，不得作為證據。又被告以外之人於審判外之陳述，經
    當事人於審判程序同意作為證據，法院審酌該言詞陳述或書
    面陳述作成時之情況，認為適當者，亦得為證據。當事人、
    代理人或辯護人於法院調查證據時，知有第159條第1項不得
    為證據之情形，而未於言詞辯論終結前聲明異議者，視為有
    前項之同意，刑事訴訟法第159條第1項及第159條之5分別定
    有明文。經查，本件被告就被害人乙○○於警詢時之陳述，
    在本院準備程序及審理程序中，就證據能力一節均表示無意
    見，並未於本案言詞辯論終結前聲明異議，而本院審酌上開
    證人於警詢時之陳述係於案發後就自己親身經歷之事實所為
    者，依其陳述作成時之情況並不無適當，且非非法取得之證
    據，又無證據力明顯過低之情形，復經本院於審判期日就上
    開證據進行調查、辯論，依前開規定，自得為證據；次按，
    本案認定事實所引用之文書證據，並無證據證明係公務員違
    背法定程式所取得，亦無刑事訴訟法第15 9條之4 之顯有不
    可信之情況與不得作為證據之情形，本院斟酌本案卷內之證
    據並非非法取得，亦無證明力明顯過低之情形，且經本院於
    審判期日依法進行證據之調查、辯論，被告於訴訟上之程序
    權，已受保障，故前揭各該證據，亦均得採為證據，合先敘
    明。
貳、實體部分：
一、訊據被告甲○○對於上開事實均坦承不諱，復經被害人乙○
    ○警詢時陳述在卷（參偵查卷宗第8-10頁），並有台銀新竹
    分行98年6 月3 日新竹營字第09850019231 號函暨檢附之被
    告甲○○帳號000000000000000 開戶資料及存摺交易往來明
    細查詢表1 份，郵局自動櫃員機交易明細表1 份，內政部警
    政署反詐騙諮詢專線紀錄表1 份附卷可稽（參同前卷宗第11
    -16 頁），是被告自白與事實相符，事證明確，被告幫助詐
    欺犯行洵堪認定，應予依法論科。
二、
（一）按刑法上之故意，非僅指直接故意，尚包含間接故意（即
      未必故意），所謂間接故意係指行為人對於構成犯罪事實
      ，預見其發生而其發生並不違反其本意者而言，刑法第13
      條第2項 定有明文。且幫助犯之成立以行為人主觀上認識
      被幫助者正欲從事犯罪或係正在從事犯罪，且該犯罪有既
      遂之可能，而其行為足以幫助他人實現構成要件者，即具
      有幫助故意，並不以行為人確知被幫助者係犯何罪名為必
      要，至於行為人在正犯實施犯罪前為幫助行為者，則構成
      事前幫助犯。金融帳戶為個人之理財工具，一般民眾皆可
      自由申請開設金融帳戶，並無任何特殊之限制，且得同時
      在不同金融機構申請多數存款帳戶使用，並無借用他人帳
      戶使用之必要。又衡諸一般常情，任何人均可辦理金融帳
      戶存摺使用，如無正當理由，實無借用他人存摺使用之理
      ，而金融存摺亦事關個人財產權益之保障，其專有性甚高
      ，除非本人或與本人親密關係者，難認有何理由可自由流
      通使用該存摺，一般人均有妥為保管及防止他人任意使用
      之認識，縱特殊情況偶需交付他人使用，亦必深入瞭解用
      途及合理性，始予提供，且該等專有物品如落入不明人士
      手中，而未加以闡明正常用途，極易被利用為與財產有關
      之犯罪工具，此為吾人依一般生活認知所易於體察之常識
      ，而有犯罪意圖者，非有正當理由，竟徵求他人提供帳戶
      ，客觀上可預見其目的，係供為某筆資金之存入，後再行
      領出之用，且該筆資金之存入及提領過程係有意隱瞞其流
      程及行為人身分曝光之用意，一般人本於一般認知能力均
      易於瞭解（最高法院93年度台上字第31號判決要旨可資參
      照）。況以電話、手機簡訊通知中獎、刮刮樂、退費或佯
      稱金融卡遭冒用須更改資料等類似之不法詐騙份子，為掩
      飾其等不法行徑，以避免執法人員循線查緝，經常利用他
      人存款帳戶、印章、提款卡暨密碼，以確保犯罪所得免遭
      查獲，類此案件在社會上層出不窮，亦屢經報章雜誌及其
      他新聞媒體再三披露，故避免此等專屬性甚高之物品被不
      明人士利用為與財產有關之犯罪工具，亦為一般生活認知
      所應有之認識。且一般人對自己之金融機構帳戶所用之存
      摺、提款卡、密碼及印鑑，均妥為保管，恐被他人得知帳
      號或密碼後，有被冒領、或其他非法使用之虞。而被告自
      承不知對方綽號、姓名，僅憑電話聯絡即交付金融帳戶之
      存摺、提款卡及密碼資料予素昧平生之不詳成年男子，衡
      之常情，被告當有預見該不詳姓名成年男子應係將該等物
      品供作詐欺犯罪之用，則該收受帳戶之人將該帳戶用來供
      自己或他人作為詐欺取財之用，亦為被告所容忍及允許，
      亦即不違反被告之本意，被告具有不確定幫助故意至為灼
      然。
（二）核被告甲○○所為，係犯刑法第30條第1 項前段、第339
      條第1 項之詐欺取財罪之幫助犯，爰依刑法第30條第2 項
      減輕其刑。原審以被告上開犯行明確，依刑事訴訟法第44
      9 條第1 項前段、刑法第339 條第1 項、第30條第1 項前
      段、第2 項、第41條第1 項前段、刑法施行法第1 條之1
      ，量處拘役40日，並諭知如易科罰金之折算標準，核其認
      事用法均無不合，量刑亦屬妥適，應予維持。被告上訴意
      旨坦認有犯錯，惟被告素行良好，未有前科，亦賠償被害
      人乙○○，符合刑法第74條緩刑要件，給予自新機會等語
      ，核無理由，應予駁回。
（三）末查被告前未曾受有期徒刑以上刑之宣告，有臺灣高等法
      院被告前案紀錄表附卷可稽，其因一時失慮致罹刑典，犯
      罪情節尚屬輕微，事後亦能坦承犯行，態度良好，已與被
      害人乙○○成立和解願賠償2 萬元並當庭交付之，此有本
      院98年度竹調字第336 號調解筆錄在卷可佐（參本院卷第
      28頁），被告經此偵審程序之教訓後，應能知所警惕，信
      無再犯之虞，本院因認對其所宣告之刑以暫不執行為當，
      爰併予宣告緩刑2 年，促其戒慎，用啟自新。
據上論斷，應依刑事訴訟法第455 條之1 第1 項、第3 項、第36
8 條，刑法第74第1 項第1 款，判決如主文。
本案經檢察官陳瑞仁到庭執行職務。
中    華    民    國    98    年    12    月    25    日
                  刑事第二庭    審判長法  官  賴淑敏
                                      法  官  楊數盈
                                      法  官  林惠君
以上正本證明與原本無異。
不得上訴。
中    華    民    國    98    年    12    月    25    日
                                      書記官  劉亭筠
附錄法條：
中華民國刑法第339 條（普通詐欺罪）
意圖為自己或第三人不法之所有，以詐術使人將本人或第三人之
物交付者，處5 年以下有期徒刑、拘役或科或併科1 千元以下罰
金。
以前項方法得財產上不法之利益或使第三人得之者，亦同。
前二項之未遂犯罰之。


司法院資訊處製作；財團法人民間司法改革基金會備份。
